臺灣屏東地方法院刑事判決　　　　　　　　　　　　　九十年度交訴字第一七九號
　　公　訴　人　臺灣屏東地方法院檢察署檢察官
　　被　　　告　甲○○○
右列被告因過失致死案件，經檢察官提起公訴（九十一年度偵字第六六六九號），本
院判決如左：
     主  文
甲○○○因過失致人於死，處有期徒刑玖月。
     事  實
甲○○○於民國九十年六月四日十九時十五分許，騎駛車號ＹＺＨ─九九一號機車，
自屏東縣內埔鄉五溝村沿內埔村文化路單向單一車道，往內埔村方向行駛，途近上開
路段九十四號前時，恰有姜王昭妹自其左側，徒步穿越該路段對向車道後適至其行駛
之車道上。茲甲○○○騎駛機車原應注意其車前狀況，並隨時採取必要之安全措施，
又依當時天候晴，雖係夜間，非全無照明，且道路筆直，無障礙物遮擋視線之狀況，
復無不能注意之情事，詎甲○○○疏未留心其車前左側有姜王昭妹步行穿越道路而來
之狀況，而姜王昭妹亦因於穿越道路時未注意來往車輛，迨甲○○○突見姜王昭妹時
已不及應變，因而衝撞姜王昭妹倒地，致姜王昭妹受有頭部外傷及顱內出血之重創，
雖延醫急救，仍於當日下午十一時三十分不治死亡。
     理  由
一、前揭事實，業據被告甲○○○坦承不諱，並有道路交通事故調查報告表、警繪現
    場圖及現場暨車損照片共十張可稽。又被害人姜王昭妹確因本件車禍事故，致頭
    部外傷及顱內出血不治死亡，有寶建醫院出具之診斷證明書一紙足憑，復經臺灣
    屏東地方法院檢察署檢察官督同法醫師相驗死因明確，制有勘驗筆錄、驗斷書、
    相驗屍體證明書及相驗屍體照片十張可考，均堪認定。
二、按「汽車行駛時，駕駛人應注意車前狀況，並隨時採取必要之安全措施」，道路
    交通安全規則第九十四條第三項定有明文，以被告考領適當執照之駕駛條件，上
    開注意義務，顯非其能力所無法企及，惟被告騎駛機車大意輕忽疏未注意其車前
    狀況，並隨時採取必要之安全措施，致撞及姜王昭妹而肇事，又依案發當時天候
    晴，雖係夜間，非全無照明，且道路筆直，無障礙物遮擋視線之具體情狀，並無
    不能注意之情事，被告謂其因視線不清，因而肇事等語，不外益徵其未善盡留意
    車前狀況之注意義務耳，其對本件車禍事故之發生有過失已屬顯然。
三、細究本件車禍道路交通事故調查報告表暨警繪現場圖、車禍現場及車損照片等跡
    證：車禍發生後，被告騎駛之肇事機車，在文化路往內埔村方向單一車道內近路
    面邊線處，遺有倒地後刮擦地面之刮地痕，且往其行向右前方（即車道外側）延
    伸而去，另上開車道內側距路面邊線一‧六公尺處，則遺有被害人姜王昭妹之血
    跡。查本件被告所騎機車既係因衝撞被害人姜王昭妹後才失控倒地，並因其車身
    刮擦地面始於地面遺留刮地痕，復參酌被害人姜王昭妹血跡乃遺留在該肇事路段
    之車道內側，自可研判被告衝撞被害人姜王昭妹之撞擊點，確在供車輛行駛之車
    道內，否則斷無法與上開刮地痕之起始於車道內此一跡證契合。被害人家屬謂案
    發當時，被害人姜王昭妹已完全穿越道路，係遭被告違規騎駛在車道外撞及後，
    暈轉倒向車道內觸地遺留血跡，而肇事機車則於撞擊被害人後，先向其原行向左
    側偏移至車道內，復向右轉傾倒觸地產生刮地痕云云，然肇事機車倘既已失控向
    其行向左側偏移，於未遭外力抵銷殘存原運動方向向量並改變行向之狀況下，復
    大幅轉折朝相反方向行進，並倒地遺留刮地痕，洵與事理相違，無足採信。被害
    人家屬請求傳訊被害人姜王昭妹小叔姜添慶，調查車禍發生當時情況以實其說，
    惟被害人家屬上開不利被告之指訴，與現場跡證不符，已如前述。其次，證人姜
    添慶前於偵查中業已結證稱：「（你有瞧見車禍情形？）我昨天在舊家聽見撞擊
    聲，跑出去看，看見我嫂子趴在路上..... 」等語明確，顯見證人姜添慶乃車禍
    發生後始至現場，並非當場目擊車禍發生經過之人，自無為此無益調查之必要。
四、按「行人在未設有行人穿越道亦非禁止穿越之路段穿越道路時，應注意左右無來
    車，始可小心迅速穿越」，道路交通安全規則第一百三十四條第五款定有明文，
    足見被告與被害人姜王昭妹在本件肇事路段之行進，其優先通行路權在被告一方
    ，被害人姜王昭妹穿越道路時，疏未注意其右側來車之動態，相較被告騎駛機車
    注意車前狀況之過失，應各為肇致本件車禍之主、次要因素。本件車禍事故先後
    送臺灣省高屏澎區車輛行車事故鑑定委員會及臺灣省車輛行車事故覆議鑑定委員
    會鑑定結果，亦均認被害人姜王昭妹穿越道路，未注意來往車輛，為肇事主因；
    被告駕駛機車未注意車前狀況，為肇事次因，有各該委員會九十年七月二十七日
    高屏澎鑑字第九○一一二三號函暨所附鑑定意見書及同年十月二日府覆議字第九
    ○一八二七號函可參，核與本院前揭研判一致，堪予採認。至本件肇事機車於撞
    擊瞬間之車速，與傾倒後所遺刮地痕之長度，並無相關科學研究數據可資推求，
    復無其他積極事證可證被告其時車速逾越速限，本件車禍現場遺留十餘公尺之刮
    地痕，雖足推認被告肇事前夕車速達無法隨時反應剎停，以避免危害發生之程度
    ，然無足遽認被告超速行駛。此外，被害人姜王昭妹既因被告駕車肇事之過失行
    為而死亡，其間即有相當因果關係至明，事證明確，被告犯行洵堪認定，應予依
    法論科。
五、核被告所為，係犯刑法第二百七十六條第一項之過失致人於死罪。爰審酌被告於
    車禍發生後雖停留在現場等候警方處理，惟被害人家屬至今僅受有強制責任保險
    金之賠償，被告本身則未另有分文之賠付，且事後對死者家屬未加聞問，顯無彌
    補被害人家屬損害之誠意，態度惡劣，甚而於本案偵審時逃匿，通緝後始到案，
    難認其有接受裁判之意，綜據被告素行、肇致本件車禍所應負之責任程度等一切
    情狀，量處如主文所示之刑，以資儆懲。
據上論斷，應依刑事訴訟法第二百九十九條第一項前段，刑法第二百七十六條第一項
，罰金罰鍰提高標準條例第一條前段，判決如主文。
中      華      民      國      九十一      年    三    月    二十九    日
                                          法  官  蔡憲德
右正本證明與原本無異。
如不服本判決應於收受本判決後送達後十日內向本院提出上訴書狀，其未敘述上訴理
由者，並得於提起上訴後十日內向本院補提理由書狀（均須按他造當事人之人數附繕
本 ）「切勿逕送上級法院」
                                          書記官  林鴻仁
中      華      民      國      九十一      年     三   月    二十九    日
附錄本案論罪科刑法條
刑法第二百七十六條第一項：
因過失致人於死者，處二年以下有期徒刑、拘役或二千元以下罰金。
